臺灣高等法院民事判決　　　　　　　　 99年度重上字第505號
上　訴　人　黃盛橋
輔　助　人　余菽秝
訴訟代理人　黃德賢律師
被　上訴人　僑展不動產物業經紀有限公司
法定代理人　楊希榮
訴訟代理人　楊逸民律師
被　上訴人　周錫英
訴訟代理人　陳俊賢律師
上列當事人間返還不當得利事件，上訴人對於中華民國99年7月
14日臺灣臺北地方法院98年度重訴字第329號第一審判決提起上
訴，並為訴之追加，經本院於100年8月11日言詞辯論終結，判決
如下：
    主  文
上訴及追加之訴均駁回。
第二審訴訟費用由上訴人負擔。
    事  實  及  理  由
一、本件上訴人於原審起訴時主張係依據不動產申購意願書第5
    條及民法第249條第3款之規定（見原審卷第62頁），請求被
    上訴人僑展不動產物業經紀有限公司（下稱僑展公司）及被
    上訴人周錫英（以下二人合則稱被上訴人，若分別時則各稱
    其名）應給付新台幣（下同）1000萬元，及自起訴狀繕本送
    達翌日起至清償日止，按年息5%計算之利息，如被上訴人中
    任一人為給付，另一人於其給付範圍內免給付之義務。嗣於
    上訴本院後，對被上訴人僑展公司追加主張民法第169條表
    見代理、民法第188條第1項共同侵權行為，對被上訴人周錫
    英追加主張民法169條表見代理、第179條不當得利及第184
    條之侵權行為，請求就前開訴訟標的擇一判決命被上訴人返
    還1000萬元（見本院卷第29、30、55、215、216頁、312頁
    ），核屬追加訴訟標的，因其為請求之基礎事實仍屬同一，
    被上訴人雖表示不同意其追加，然依民事訴訟法第446條第1
    項但書規定，仍應准許。
二、次查上訴人為成年人，有完全之行為能力，雖患有巴金森氏
    症，惟尚非完全不能辨識其意思表示之效果，未達應受監護
    宣告之程度，業經訴訟代理人黃德賢律師在本院陳明（見本
    院卷第155頁背面、205頁背面），並於原審判決後之99年12
    月27日經原審法院家事法庭依職權裁定宣告為受輔助宣告之
    人，並選任其配偶余菽秝為其輔助人，此有原審法院99年度
    監宣字第271號裁定足稽（見本院卷第217-218頁），足見上
    訴人尚非屬無行為能力人，而上訴人在受輔助宣告前所為之
    訴訟行為，復已經其輔助人余菽秝到庭追認表示同意（見本
    院卷第311頁），其行為自屬合法有效。
三、上訴人聲明求為判決：
    （一）原判決廢棄。
    （二）被上訴人僑展公司應給付上訴人新台幣（下同）1,00
          0萬元，及自起訴狀繕本送達翌日起至清償日止，按
          年息5%計算之利息。被上訴人周錫英應給付上訴人
          1000萬元，及自起訴狀繕本送達翌日起至清償日止，
          按年息5%計算之利息。
    （三）上開給付如被上訴人中任一人為給付，其他被上訴人
          免給付之義務。
    （四）訴訟費用由被上訴人負擔。
    （五）願供擔保請准宣告假執行。
    被上訴人周錫英聲明求為判決：
    （一）上訴駁回。
    （二）第二審訴訟費用由上訴人負擔。
    被上訴人僑展公司聲明求為判決：
    （一）上訴駁回。
    （二）第二審訴訟費用由上訴人負擔。
    （三）如受不利判決，願供擔保請准宣告免假執行。
四、上訴人主張：
（一）被上訴人僑展公司係從事房屋租售介紹之業務，訴外人卓
      文元為其受雇人，於97年8、9月間，告知伊坐落於基隆市
      安樂區○○○段內寮小段第527、527-8、527-9、527-10
      、527 -29地號（此筆地號土地係於96年7月11日自527地
      號逕行分割出來）等5筆土地（下稱系爭土地）為被上訴
      人周錫英及訴外人陳珍雄、陳珍安、張筱娟、謝美玉等人
      共有，因有人有意購買系爭土地，若先以每坪約1萬2000
      元購入，僅需繳付少許金額後即可以約每坪1萬4000 元之
      價格售出，每坪可賺取2000元價差，致伊誤信為真，乃於
      97年9月9日簽署不動產申購意願書（下稱系爭申購意願書
      ），委託僑展公司以總價2億2000萬元購買系爭土地，申
      購期間自97年9月9日起至同年10月15日為止，申購金為
      500 萬元。後因卓文元表示申購金應予提高，伊遂於同年
      9月17日簽發以陽信銀行社子分行為付款人、支票號碼
      AD0000000、發票日期為97年10月25日、面額為1000萬元
      之支票（下稱系爭支票）予卓文元收受。而卓文元為取信
      伊，於系爭支票留存之影本上記載「本土地購買人黃盛橋
      佔60%，卓文元占40%」等字樣。97年10月25日雙方再度前
      往設於台北市大同區○○○路○段35號4樓之1永寬地政士
      事務所即朱永達代書處（下稱朱永達代書），確認卓文元
      可於27日存入投資款400萬元，及於系爭支票兌現後10 日
      內，可就系爭土地簽定不動產買賣契約書及轉售他人之不
      動產買賣契約書，如此伊即可不用準備後續之鉅額買賣價
      金。
（二）詎系爭支票已於97年10月27日經執票人提示兌領，卓文元
      於同年10月28日以訴外人劉素尼之名義匯款100萬元至伊
      合作金庫中山分行帳號0000000000000帳戶內，並同意於
      同年11月4日邀系爭土地之地主前往朱永達代書處簽約。
      然屆時卓文元僅提出賣方為張林美月名義、出售標的為系
      爭土地應有部分1/2之不動產買賣契約書影本。伊發覺出
      賣人並非系爭土地之所有權人，復無委任張林美月代理之
      授權書，且系爭土地之共有人張筱娟應有部分復經基隆市
      第一信用合作社向臺灣基隆地方法院以90年度民執全誠字
      第986號辦理查封登記，無法辦理過戶登記，再向系爭支
      票之付款銀行查詢，系爭支票業已由周錫英背書轉讓予系
      爭土地之抵押債權人馮超業提示兌現。
（三）系爭土地之共有人周錫英與其餘共有人並未於97年10月15
      日依據伊之申購價款及付款方式訂立不動產買賣契約書，
      出售系爭土地，則依系爭申購意願書第5條約定應屬自始
      無效，僑展公司應無息返還伊所交付之1000萬元申購金，
      周錫英亦應依民法第249條第3款規定加倍返還訂金。
（四）如認周錫英並未簽訂不動產買賣契約，兩造間無契約存在
      ，則周錫英受領1000萬元申購金即屬無法律上之原因而受
      利益，伊亦得依不當得利之法律規定請求周錫英返還。
（五）周錫英雖否認收受系爭支票，惟周錫英為張春女婿，而
      依據證人林昭君所證述，系爭土地係張春借用周錫英名
      義登記，林昭君於取得張春之授權而蓋用周錫英印文於
      系爭支票背面，將系爭支票背書轉讓予馮超業兌領，可見
      周錫英僅為系爭土地之受託人，張春始為系爭土地之真
      正權利人，則張春既已知林昭君之行為而未為反對表示
      ，周錫英亦應負授權人之責及侵權行為之責。
（六）卓文元以僑展公司經紀人身分出面仲介並斡旋系爭土地買
      賣，有僑展公司不爭執為真正之上開申購意願書足憑，則
      僑展公司顯係以自己行為表示以代理權授予他人或知他人
      表示為其代理人而不為反對表示，自應就卓文元之行為依
      民法第167條負授權人之責。
（七）伊並不知悉系爭土地中第527-8、527-29地號土地於卓文
      元仲介之初已出售他人，而非周錫英所有，伊係依據卓文
      元所交付527地號土地登簿謄本影本上之記載而誤信系爭
      土地為周錫英等5人所共有。然卓文元所提出不動產買賣
      契約書，出賣人為張林美月，出售標的僅為系爭土地應有
      部分1/2，復無地主委任張林美月代理出售之授權書，足
      見卓文元所仲介之系爭土地買賣，根本履行不能，顯係以
      詐術騙取伊之1000萬元申購金，僑展公司自應就卓文元之
      侵權行為依民法第188條第1項負共同侵權行為責任。
（八）爰聲明求為判決命被上訴人應給付1000萬元，及自起訴狀
      繕本送達翌日起至清償日止，按年息百分之5計算之利息
      ；如被上訴人中一人給付，其他被上訴人免給付之義務。
五、被上訴人僑展公司則以：
（一）上訴人於97年9月9日簽署系爭申購意願書時，係以陽信銀
      行社子分行為付款人、票號AD0000000、票面額500萬元之
      支票（下稱500萬元支票），交付卓文元作為申購金，然
      卓文元已於97年9月17日將500萬元支票返還上訴人，則依
      系爭申購意願書第5條約定，應認系爭申購意願書已自始
      歸於無效。
（二）上訴人嗣後另交付系爭支票，係由卓文元收受，然依據卓
      文元收取系爭支票後所出具之收據上記載「本土地購買人
      黃盛橋占60%，卓文元占40%」等文字，及卓文元與上訴人
      於97年10月25日在朱永達代書處，確認卓文元可於同年月
      27日存入投資款400萬元及系爭支票付款後10日內可簽訂
      不動產買賣契約及轉售他人不動產買賣契約書等情，足見
      上訴人與卓文元已合意由仲介關係變更為合夥購買系爭土
      地，且系爭申購意願書之申購期限自97年9月9日起至同年
      10月15日止，卓文元於97年10月25日在系爭申購意願書上
      更改申購金為1000萬元，顯已在申購期限之後，系爭申購
      意願書應歸於無效，況伊並未在卓文元刪改處蓋印，無從
      認伊與上訴人另有委託合意存在，卓文元對伊而言已構成
      無權代理，伊不予承認。卓文元與上訴人合資購買系爭土
      地後，由卓文元持系爭支票交付林昭君，並委託林昭君向
      賣方議價，亦足證上訴人已知悉卓文元非以僑展公司代理
      人身分而為，自不得主張伊應負表見代理之責。
（三）依據證人朱永達之證言，上訴人係因系爭土地出賣人並非
      所有權人而不履行簽訂買賣契約，惟出賣人對於出賣之標
      的物不以有處分權為必要，系爭土地之出賣人並非必需為
      所有權人，本件係因可歸責於上訴人之事由而未簽訂系爭
      土地之買賣契約，乃上訴人違約在先，故縱認伊公司仍應
      對系爭1000萬元申購金之申購意願書負本人之責，依該意
      願書第8條之約定，系爭1000萬元申購金亦應作為伊之服
      務報酬，上訴人不得請求返還等語置辯。
六、被上訴人周錫英則以：
（一）伊並不認識系爭土地買賣交易關係人朱永達、卓文元、馮
      超業、林昭君及黃銘豐等人，亦未曾與之接觸，無從知悉
      卓文元是否為僑展公司之仲介人員，及有無仲介上訴人購
      買系爭土地，且伊未曾收受系爭支票，更未背書轉讓予馮
      超業提示兌現，系爭支票上「周錫英」之印文實屬偽造。
（二）伊否認為張春之受託人，系爭土地之應有部分1/2原本
      屬伊所有，已於96年4月10日出售予訴外人許金祥、吳忠
      慶，訂約後伊已將過戶所需文件一併交付買受人，其中
      527-8、527-29地號土地應有部分已分別於96年9月14日、
      同年10月25日移轉登記予許金祥、吳忠慶及其指定之人，
      則上訴人於97年9月9日簽署系爭申購意願書時，伊已非
      527-8、527-29地號土地之所有權人，伊並未委託僑展公
      司及卓文元仲介出售系爭土地。
（三）系爭土地原係由伊向台灣中小企業銀行股份有限公司（下
      稱中小企銀）抵押貸款，伊不認識馮超業，92年4月10日
      中小企銀將抵押債權出售予荷商柯企資產管理股份有限公
      司台灣分公司（下稱荷商柯企台灣分公司），該公司再於
      94年1月21日轉售馮超業，有債務人通知函、內湖郵局存
      證信函第820號可稽，伊未曾與馮超業接洽系爭土地抵押
      債權之事宜。況且伊係以扣除抵押債權後之殘餘價值800
      萬元出售系爭土地，約定伊無庸負責塗銷抵押權，由買主
      許金祥、吳忠慶自行與抵押權人解決，許金祥、吳忠慶已
      自行向馮超業買受系爭土地之抵押債權，故伊不可能於系
      爭支票後背書轉讓予抵押權人馮超業，作為清償借款之用
      。至於許金祥、吳忠慶嗣後以系爭土地之所有權人身分所
      為之買賣，與伊無涉，伊既不知系爭土地之買賣交易，亦
      不知有申購金1000萬元，自不可能授權林昭君於系爭支票
      背書，證人林昭君所提出之張春熙書寫之字條，係以伊曾
      經授權張春熙代理權為前提，然伊並無授權張春熙處理事
      務，張春熙本無權代理伊授權林昭君在系爭支票上背書，
      該授權書乃林昭君所偽造。
（四）伊與上訴人並未簽定任何契約，亦未收受系爭1000萬元申
      購金，亦未背書轉讓馮超業提示兌現，未受有任何利益，
      上訴人依民法第249條第3款規定及不當得利法則請求伊返
      還1000萬元，均屬無據等語置辯。
七、兩造不爭之事實：
（一）周錫英原為系爭土地之共有人，應有部分1/ 2，並設定本
      金最高限額抵押權7200萬元，抵押權人為中小企銀，92年
      4月10日中小企銀出售系爭土地之抵押債權予荷商柯企台
      灣分公司，該公司再於94年1月19日將上開抵押債權轉讓
      予馮超業，有台灣基隆地方法院91年7月26日基院政民執
      勤字第2846號民事執行處通知、荷商柯企台灣分公司92
      年4月26日所寄發之債務人通知函、馮超業所寄發之內湖
      郵局第820號存證信函可證（見本院卷第42- 45頁），並
      有基隆市安樂地政事務所檢送之系爭土地設定抵押權資料
      在卷可資佐證（見本院卷第70-124頁）。
（二）96年4月10日周錫英將系爭土地之應有部分1/2，以總價金
      800萬元出售予許金祥、吳忠慶，並將系爭土地之過戶相
      關資料文件一併交付予買受人許家祥、吳忠慶，而買方亦
      已交付價金支票予周錫英之事實，有不動產買賣契約書及
      支票可按（見本院卷第176-183頁）。而系爭土地中之527
      -8、527-29地號土地應有部分1/2，已分別於96年9月14日
      、同年10月16日移轉登記予許金祥、吳忠慶及其指定之李
      遠坤、李遠毅、李婉慧、曾旭亨名下，亦有土地登記申請
      書及相關資料，土地登記第二類謄本足稽（見本院卷第97
      -109頁、原審卷第47-58頁、135-146頁）。至於527、527
      -9、527-10地號土地則未辦理所有權移轉登記，直至98年
      3月11日始移轉登記至訴外人林義村名下，亦有土地登記
      申請書及相關資料，土地登記第二類謄本足稽（見本院卷
      第252-271頁）。而許金祥、吳忠慶另向抵押權人馮超業
      買受系爭土地之抵押債權，亦經證人馮超業、黃銘豐分別
      在原審到庭證明在卷（見原審卷第187頁背面、188頁、21
      2- 213頁），並有黃銘豐於99年5月21日所提出之陳報狀
      可憑（見原審卷第214頁）。
（三）上訴人於97年9月9日簽署系爭申購意願書，委託僑展公司
      以總價2億2000萬元向周錫英、陳珍雄、陳珍安、張筱娟
      、謝美玉購買系爭土地，申購期間自97年9月9日起至同年
      10月15日止，申購金500萬元，由上訴人簽發以陽信銀行
      社子分行為付款人、票號AD0000000、票額500萬元之支票
      交予卓文元。嗣因卓文元表示申購金提高為1000萬元，而
      將上開500萬元支票返還上訴人，並由上訴人另行簽發系
      爭支票交予卓文元，卓文元則出具內容記載：「本支票影
      本為購買坐落基隆市安樂區○○○段內寮段527、527-8、
      527-9、527-10、527-29等5筆地號之斡旋金，本土地購買
      人黃盛橋占百分之六十，卓文元占百分之四十。」之收據
      一紙予上訴人，有系爭申購意願書、收據及系爭支票影本
      各一紙可證（見原審卷第9-10頁）。
（四）系爭支票已於97年10月27日由系爭土地之抵押權人馮超業
      兌領，系爭土地之抵押權已於98年3月19日以清償為由申
      請塗銷，亦有陽信銀行社子分行98年3月5日陽信社子字第
      0980008號函檢送系爭支票反面暨陽信銀行客戶對帳單、
      國泰世華商業銀行敦南分行98年4月30日國世敦南字第098
      0000065號函檢送客戶馮超業（帳號000-00-000000-0）97
      年10月1日至97年10月31日交易明細表（見原審卷第33-35
      、97、98頁）、系爭土地98年3月19日塗銷登記案影本可
      憑（見本院卷第70、71、110-124頁）。
      以上事實並為兩造所不爭執（見原審卷第115、116頁），
      自堪信為真實。
八、上訴人主張伊已依系爭申購意願書交付系爭支票予僑展公司
    受僱人卓文元，周錫英等人並未承諾出售系爭土地予伊，系
    爭不動產申購意願書應屬無效，僑展公司依申購意願書自應
    返還伊已付之申購金1000萬元，且應就其受僱人卓文元之行
    為負表見代理及共同侵權行為責任。伊與周錫英間並未訂立
    買賣契約，然系爭支票已經由周錫英背書轉讓馮超業提示兌
    現，周錫英亦應返還所受訂金或不當得利1000萬元云云，為
    被上訴人所否認，並以前詞置辯，經查：
（一）僑展公司雖辯稱伊公司係向卓文元租用其仲介經紀人證書
      ，卓文元係獨立作業，不受伊指揮監督云云，並提出任用
      書一紙為證（見原審卷第80頁）。然查卓文元係以僑展公
      司不動產經紀人名義與上訴人簽訂系爭申購意願書之事實
      ，業經證人即朱永達代書分別原審及本院證稱「我第一次
      是與卓文元見面，卓文元是拿僑展公司的名片，之前談的
      斡旋金是500萬元，卓文元有提出僑展公司用印的意願書
      ，...」（見原審卷第166頁背面），「...當時在我事務
      所寫申購意願書，卓文元當時和黃盛橋一起來，當時卓文
      元拿的名片上面印著僑展公司不動產經紀人，...」、「
      ... 卓文元與我接觸都是以不動產經紀人的地位代表公司
      來跟我談仲介。」等語在卷（見本院卷第190頁背面）。
      再觀之系爭申購意願書為一式二份，第一聯由僑展公司留
      存，第二聯由客戶留存，其上均蓋有僑展公司之印文（見
      原審卷第9頁、第74頁），而僑展公司對於系爭申購意願
      書為真正不爭執（見原審卷第62頁），並經卓文元在承辦
      人欄簽名，則自卓文元之行為外觀上已足令人信其為僑展
      公司之受僱人，代理僑展公司與上訴人簽訂系爭申購意願
      書，接受上訴人之委託洽購系爭土地事宜甚明。惟系爭申
      購意願書第5條明定「若於申購期限內，賣方不承諾接受
      上述條件，本申購意願書自始無效，買方所交付之出價申
      購金即由受託人無息退還買方。買方如欲以新條件繼續委
      託出價，則需另行填具新條件」，第4條原記載「買方交
      付出價申購金金額如下（不另立據）：票據：面額（新台
      幣）：500萬元正，票號：AD0000000，付款銀行：陽信銀
      行社子分行，帳號：5513-7」，復因申購金變更為1000萬
      元，上訴人已取回系爭申購意願書上所記載之500萬元支
      票，此為兩造所不爭執，則依上開約定，系爭申購意願書
      已因申購金返還上訴人而自始歸於無效，足堪認定。
（二）次查，證人朱永達代書復證稱「斡旋金500萬元支票更換
      成一千萬元是因為卓文元說五百萬太少，要改為一千萬，
      黃盛橋在97年9月17日開一千萬元支票，票期為97年10 月
      25日，是在我事務所簽發支票，...黃盛橋要求卓文元一
      起參加共同出資買受，所以是由卓文元在收據上寫參加百
      分之四十，...就是該一千萬元支票要卓文元負擔四百萬
      元，二十五日到期，卓文元要匯四百萬元到上訴人帳戶，
      ...五百萬元換票的時候，就直接寫在黃盛橋所持有的意
      願書上，另外公司留存聯，卓文元說他自己回去改....
      」等語（見本院卷第191頁），而卓文元收取系爭支票時
      所出具之收據亦載明「本支票影本為購買坐落基隆市安樂
      區○○○段內寮小段527、527-8、527- 9、527 -10、527
      -29等五筆土土地之斡旋金，本土地購買人黃盛橋占百分
      之六十，卓文元占百分之四十，...」等文字（見原審卷
      第10頁），堪認卓文元在97年9月17日收取系爭支票時，
      已與上訴人合意共同投資買受系爭土地，此為上訴人所明
      知，再參之卓文元在97年10月28日匯款100萬元致上訴人
      之帳戶內，以及卓文元僅在上訴人所執有之系爭申購意願
      書上更改申購金金額，並未加蓋僑展公司印文，亦未在僑
      展公司所執有之申購意願書上為變更，其行為已難認卓文
      元係以僑展公司之代理人身分收取系爭支票。況且上訴人
      於變更申購金之條件後，未另訂新的申購意願書，而僑展
      公司復未在上訴人所持有之系爭申購意願書刪改處加蓋印
      文，尚無從認定僑展公司與上訴人之間有新的委託申購合
      意，故卓文元就系爭申購意願書所為之變更，對僑展公司
      不生效力，上訴人主張僑展公司應就卓文元之行為負表見
      代理之授權人責任，或依據系爭申購意願書第5條負返還
      系爭申購金之責，均屬於法無據而不足取。
（三）至於上訴人另主張因林昭君所提出之買賣契約賣方為張林
      美月，並非系爭土地之共有人，且無授權書，而共有人張
      筱娟之應有部分遭基隆市第一信用合作社假扣押查封在案
      而無法過戶，顯然卓文元係對伊行詐騙云云。然查不動產
      物權係採登記主義，土地所有權人應依土地登記簿之記載
      為準。周錫英雖為系爭土地之共有人，業已於96年4月10
      日即將系爭土地之應有部分（1/2）出售予訴外人許金祥
      、吳忠慶，訂約後伊已將過戶所需文件一併交付買受人，
      其中527-8、527-29地號土地應有部分復已分別於96年9
      月14日、同年10月25日移轉登記予許金祥、吳忠慶及其所
      指定之人，而系爭土地之共有人張筱娟所有系爭527、527
      -29地號土地之應有部分6/100，則於90年12月27日即已遭
      債權人基隆市第一信用合作社申請假扣押查封在案，有土
      地登記第二類謄本可按（見原審卷第48-58頁），此既為
      公開登記事項，且係發生在97年9月9日上訴人出具系爭申
      購意願書以前，實難認上訴人為不知，上訴人所委請之朱
      永達代書亦難諉為不知。而至97年11月4日訂立買賣契約
      時，系爭土地之登記狀況仍與同年9月9日相同，並無異動
      ，上訴人對於買價高達2億2000萬元之土地交易，竟未依
      土地登記謄本資料查詢其土地所有權人之實際狀況，而在
      事後卓文元帶林昭君前來簽訂買賣契約時，以土地買賣契
      約之出賣人非系爭土地之共有人以及共有人張筱娟之應有
      部分被查封而拒絕簽約，顯具有可歸責於己之事由。次按
      受僱人因執行職務，不法侵害他人之權利者，由僱用人與
      行為人連帶負損害賠償責任。但選任受僱人及監督其職務
      之執行，已盡相當之注意或縱加以相當之注意而仍不免發
      生損害者，僱用人不負賠償責任，民法第188條第1項定有
      明文。依此規定，僱用人之連帶賠償責任，自應以受僱人
      因執行職務不法侵害他人之權利，始有其適用。倘係受僱
      人個人之犯罪行為而與執行職務無關，即與該條規定之要
      件不合，殊無因受僱人濫用職務或利用職務上之機會及與
      執行職務之時間或處所有密切關係之行為，其外觀上認與
      執行職務有關，不法侵害他人之權利，遽認僱用人應與該
      受僱人負連帶賠償責任（最高法院92年度台上第485號判
      決意旨參照）。本件依據卓文元之勞工保險投保資料所示
      ，其已於96年8月31日自僑展公司退保，並自97年1月23日
      起由台北市不動產經紀人職業工會加保（見本院卷第298
      頁），則僑展公司辯稱係僅向卓文元租用其仲介經紀人證
      書使用，即屬非虛。又即使卓文元事實上仍受僱於僑展公
      司，因上訴人已與卓文元合夥投資系爭土地，上訴人主張
      遭受卓文元之詐騙，客觀上係屬卓文元之犯罪行為，與其
      職務無內部關聯，依上開說明，尚難令上訴人依據民法第
      188條第1項負僱用人連帶損害賠償之責任，從而此部分上
      訴人之主張即不足取。
（四）再查，依據證人林昭君在原審到庭所證稱:「這五筆土地
      是我朋友張春熙的，張春熙有二分之一，但是這些土地都
      是用他女婿周錫英的名義登記，因為張春熙跟我有合夥做
      生意，其中這五筆土地被銀行拍賣，所以債權就被債權人
      恆輝公司買去，恆輝公司就是證人黃銘豐的，黃銘豐是副
      董事長，黃銘豐委託我說這五筆土地的二分之一要賣，我
      就用我妹妹林美月的名字，找到卓文元及僑展公司賣這筆
      土地，卓文元後來找到上訴人，跟上訴人合夥來買這筆土
      地，這筆土地第1期款，卓文元拿給我就是這張支票1000
      萬元。票號：AD0000000，我就趕快把這張支票交給黃銘
      豐，第2次付款，卓文元又拿壹張支票給我，金額1000萬
      元，台銀文山分行，票號：AC0000000，第2張支票我也是
      交給黃銘豐，後來上訴人跟卓文元到我家跟我說不買了。
      我兩次收票都是卓文元拿給我，我都有簽收據給卓文元。
      另外，這兩張支票我都有交給黃銘豐，黃銘豐也都有給我
      收據（庭呈收據影本）。」等語（見原審卷第196頁反面
      ），並提出黃銘豐簽收系爭支票之收據一紙（見原審卷第
      199頁），恆輝公司卓文元所開立面額1000萬元之支票（
      見原審卷第200頁），林昭君所出具收受系爭支票之收據
      （見原審卷第75頁）、卓文元出具承諾書（見原審卷第79
      頁），再參以林昭君在本院所證稱「...黃銘豐認識我要
      賣土地，找我賣系爭土地，地點在基隆，所以我才去找卓
      文元，後來是卓文元與黃盛僑買系爭土地，後來黃盛橋表
      示他不買了，...」（見本院卷第130頁反面），足見系爭
      土地在周錫英出售後，訴外人黃銘豐受馮超業之託處理系
      爭土地之抵押債權，而找林昭君出售系爭土地，林昭君則
      找卓文元仲介，嗣由卓文元找上訴人，上訴人與卓文元表
      示同意買受，周錫英並未涉入系爭土地之買賣事宜。
（五）又查，系爭支票由卓文元交付林昭君後，再由林昭君交付
      予訴外人黃銘豐，因支票為記名支票，黃銘豐乃退回林昭
      君，日後係由林昭君蓋用周錫英之印章背書後再交給黃銘
      豐等情，已經林昭君供述在卷（見原審卷第197 頁），核
      與黃銘豐之證述相符（見原審卷第198頁），足證系爭支
      票上周錫英之背書確非周錫英所為。證人林昭君雖供稱伊
      係告訴周錫英之岳父張春，張春寫了一張授權書給伊
      ，伊才敢蓋章，並提出授權書為證（見原審卷第197頁、
      201頁）。然觀之張春所出具之授權書內容僅記載「本
      人知悉陽信銀行社子分行支票號碼AD0000000一張，由林
      昭君先生代蓋周錫英私章，事後方由林君昭君兄來說明，
      授權一事，其他皆不授權也未獲金錢上往來」等語，是依
      其文義所示林昭君是先蓋章事後才告知張春熙，僅能證明
      張春是事後知悉系爭支票被林昭君以周錫英之名背書一
      事，然尚無法憑以認定張春熙就背書一事有授權林昭君之
      意，從而即使周錫英在原審對於林昭君所提出之上開授權
      書文件不爭執係張春之筆跡（見原審卷第20 7頁），仍
      無法據以認定周錫英對於系爭支票上背書有事前授權或事
      後承認之事。此外，兌領系爭支票之證人馮超業亦到庭證
      稱伊為系爭土地之抵押債權人，因出售該筆抵押債權而自
      黃銘豐處取得系爭支票後存入銀行屆期提示，而黃銘豐係
      受馮超業委託處理上開債權，並不認識周錫英，兩人亦無
      接觸等語。故依據證人林昭君、黃銘豐與馮超業之上開證
      詞，足證周錫英並未參系爭土地之交易，亦未授權他人參
      與本件交易。上訴人主張周錫英應負侵權行為之責及表見
      代理之授權人責任，殊非可採。
（六）依上所述，上訴人既未與周錫英訂立不動產買賣契約，上
      訴人所簽發之系爭支票係由卓文元收取後交付林昭君之事
      實，已經證人林昭君在原審證明在卷（見原審卷第197 頁
      ），並有林昭君所出具之收據一紙、黃銘豐收受系爭支票
      之收據一紙足參（見原審卷第75頁、199頁），足證周錫
      英辯稱伊並未收取系爭支票係屬事實。至於上訴人與僑展
      公司所簽訂之申購意願書亦與周錫英無涉，故上訴人主張
      依據民法笫249條第3項規定及不當得利之法則請求返還定
      金1000萬元或不當得利，均於法無據。
（七）綜上，上訴人依據系爭申購意願書，請求僑展公司返還申
      購金1000萬元，依據民法第249條第3款規定，請求周錫英
      返還定金1000萬元，且兩者為不真正連帶債務關係，均無
      理由，不應准許，原審就前開請求所為上訴人敗訴之判決
      ，於法無違，上訴意旨仍執前詞指摘原判決不當，求予廢
      棄改判，為無理由。至於上訴人追加之訴請求依據表見代
      理、僱用人之侵權行為責任請求僑展公司給付1000萬元本
      息，依據不當得利、侵權行為及表見代理授權人責任請求
      周錫英給付1000萬元本息，亦屬無理由而應予駁回。
九、至兩造其餘之攻擊或防禦方法及未經援用之證據，經斟酌後
    ，認為均不足以影響本判決之結果，自無逐一詳予論駁之必
    要。併此敘明。
據上論結，本件上訴及追加之訴均為無理由，依民事訴訟法第44
9條第1項、第78條，判決如主文。
中    華    民    國    100     年    9    月    1    日
                  民事第二十庭
                        審判長法  官  張  蘭
                              法  官  黃莉雲
                              法  官  王漢章
正本係照原本作成。
如不服本判決，應於收受送達後20日內向本院提出上訴書狀，其
未表明上訴理由者，應於提出上訴後20日內向本院補提理由書狀
（均須按他造當事人之人數附繕本）上訴時應提出委任律師或具
有律師資格之人之委任狀；委任有律師資格者，另應附具律師資
格證書及釋明委任人與受任人有民事訴訟法第466條之1第1項但
書或第2項（詳附註）所定關係之釋明文書影本。如委任律師提
起上訴者，應一併繳納上訴審裁判費。
中    華    民    國   100    年    9     月    8     日
                               書記官  鄒賢英
附註：
民事訴訟法第466條之1（第1項、第2項）：
對於第二審判決上訴，上訴人應委任律師為訴訟代理人。但上訴
人或其他法定代理人具有律師資格者，不在此限。
上訴人之配偶、三親等內之血親、二親等內之姻親，或上訴人為
法人、中央或地方機關時，其所屬專任人員具有律師資格並經法
院認為適當者，亦得為第三審訴訟代理人。